臺灣臺南地方法院民事判決　　　　　　100年度簡上字第143號
上　訴　人
即　原　告　許尹柔
被 上 訴人
即　被　告　賴良勇
上列當事人間請求侵權行為損害賠償事件，上訴人對於中華民國
100年8月30日本院臺南簡易庭100年度南簡字第205號第一審判決
提起上訴，並於本院第二審為訴之追加，本院於100年12月14日
言詞辯論終結，判決如下：
    主  文
原判決關於駁回上訴人後開第二項之訴，暨訴訟費用（除確定部
分外）之裁判廢棄。
第一項廢棄部分，被上訴人應再給付上訴人新臺幣貳萬元。
上訴人其餘上訴駁回。
被上訴人應再給付上訴人新臺幣拾參萬貳仟元。
上訴人其餘追加之訴駁回。
第一審（除確定部分外）、第二審及追加之訴之訴訟費用，由被
上訴人負擔百分之四十，餘由上訴人負擔。
    事實及理由
壹、程序方面：
    按於第二審為訴之變更、追加或提起反訴，非經他造同意，
    不得為之。但擴張或減縮應受判決事項之聲明者，不在此限
    。民事訴訟法第446條第1項但書、第255條第1項第3款定有
    明文。查上訴人在原審依侵權行為損害賠償之規定，起訴聲
    明請求被上訴人應給付新臺幣（下同）452,872元（包括醫
    療費5,872元、自民國99年9月24日本件車禍發生至100年7月
    5日住院手術取出鋼釘期間之工作損失97,000元、精神慰撫
    金350,000元）。原審判命被上訴人應給付上訴人159,411元
    （包括醫藥費5,269元、工作損失74,142元、精神慰撫金80,
    000元），並駁回上訴人其餘之訴。上訴人僅就請求精神慰
    撫金敗訴部分之其中20萬元部分提起上訴，故其餘敗訴部分
    ，則未聲明不服而告確定。另上訴人於第二審為訴之追加，
    請求被上訴人再給付293,830元（包括看護費160,000元、10
    0年9月1日離職後5個月之工作損失133,830元），因仍係基
    於與原審同一之訴訟標的即侵權行為損害賠償為主張，僅係
    請求之金額有增加，核屬聲明之擴張，依首揭說明，應予准
    許。
貳、實體方面：
一、上訴人之陳述除與原判決記載相同者，茲引用外，補稱：
  (一)上訴人自99年9月24日至99年9月27日於臺南市立醫院住院接
    受植入鋼板固定手術，住院3天期間由胞弟看護；上訴人出
    院後由母親專人看護63天；上訴人於100年7月3日至同年月5
    日又因接受鋼釘移除手術住院3日，並遵醫囑休養，故再由
    母親看護14日，依一般看護費每日新臺幣（下同）2,000元
    計算，被上訴人應賠償上訴人看護費160,000元【計算式：
    2,000元×（3日＋63日＋14日）】。
  (二)上訴人因鋼釘手術產生後遺症，不能走路太遠或站立太久，
    否則受傷之右踝及骨折部份會酸痛，痛苦不堪，上訴人迫不
    得已辭去原任職於趙俊凱耳鼻喉科診所之工作，擬在家擬休
    養5個月，依原審判決上訴人每月平均工資26,766元計算，
    被上訴人應賠償上訴人薪資損失133,830元【計算式26,766
    元×5個月】。
  (三)上訴人因本件車禍開刀2次，又失去工作權，上訴人所受痛
    苦甚深，原判決判命被上訴人應給付上訴人之精神慰撫金
    80,000元，應屬過低，被上訴人應再給付上訴人精神慰撫金
    200,000元。
  (四)並聲明：原判決關於駁回上訴人精神慰撫金20萬元部分廢棄
    ，該廢棄部分被上訴人應再給付上訴人20萬元；被上訴人應
    再給付上訴人293,830元（追加起訴）。
二、被上訴人抗辯內容除與原判決記載相同，茲引用外，另抗辯
    以：上訴人當時車速很快，我剛啟動，車速不快，所以雙方
    均有過失，醫療費我可以負擔，其他的無法負擔，我因此案
    已入獄執行3個月，8月剛出獄，現在沒有工作，無法賠償。
    並聲明：上訴及追加之訴均駁回。
三、兩造不爭執事項：
  (一)被上訴人於99年9月23日20時許起，在臺南市仁德區住處飲
    用玉山高粱酒後，已達不能安全駕駛動力交通工具之程度，
    竟仍於翌（24）日8時5分許，騎乘車牌號碼NMA-892號重型
    機車，行駛至臺南市○○區○○路3段323號時，本應注意行
    駛時，應在遵行車道內行駛，而依當時天氣晴、日間自然光
    線、乾燥無缺陷柏油路面、無障礙物且視距良好，客觀上又
    無不能注意之情事，被上訴人竟疏未注意，逕自逆向行駛欲
    跨越分向限制線斜穿道路，適上訴人騎乘車牌號碼986-EDA
    號重型機車沿中正路3段由北往南方向行駛而來，二車因而
    發生碰撞，上訴人因而人車倒地，並受有右踝挫傷併腓骨閉
    鎖性骨折、下巴及右腹擦傷等傷害（下稱系爭車禍）。被上
    訴人經本院刑事庭100年1月28日以100年度交易字第14號判
    決判處過失傷害罪部分應處拘役55日確定。
  (二)上訴人因系爭車禍於99年9月24日至99年9月27日住院於臺南
    市立醫院，並接受鋼釘鋼板固定手術；100年7月3日至100年
    7月5日住院於臺南市立醫院，並接受鋼釘鋼板移除手術。
  (三)上訴人未因系爭車禍領取汽車責任強制保險金。
  (四)上訴人於系爭車禍前原任職於趙俊凱耳鼻喉科診所擔任護士
    ，100年8月31日離職。
四、兩造爭點：
  (一)上訴部分：
    上訴人請求被上訴人應再給付20萬元精神慰撫金，是否有理
    由？
  (二)追加起訴部分：
  1.上訴人請求看護費160,000元，是否有理由？
  2.上訴人請求自100年9月1日起共5個月工作損失133,830元，
    是否有理由？
  (三)上訴人對系爭車禍是否與有過失？
五、本院得心證之理由：
  (一)按因故意或過失，不法侵害他人之權利者，負損害賠償責任
    ，民法第184條第1項定有明文。又不法侵害他人之身體、健
    康、名譽、自由、信用、隱私、貞操，或不法侵害其他人格
    法益而情節重大者，被害人雖非財產上之損害，亦得請求賠
    償相當之金額，民法第195條第1項前段亦有明文規定。本件
    上訴人既因被上訴人前開過失傷害行為致身體受有傷害，其
    依前開規定請求被上訴人賠償精神慰撫金即非財產上之損害
    ，應屬有據。另按慰撫金之賠償，其核給之標準固與財產上
    損害之計算不同，然非不可斟酌雙方身分資力與加害程度，
    及其他各種情形核定相當之數額（最高法院51年台上字第22
    3號判例參照）。查上訴人因系爭車禍受有右踝挫傷併腓骨
    閉鎖性骨折、下巴及右腹擦傷等傷害，於99年9月24日至99
    年9月27日住院於臺南市立醫院接受鋼釘鋼板固定手術；99
    年10月7日、99年10月21日、100年2月24日、100年6月9日
    、100年7月14日、100年8月18日均須回診治療；100年7月3
    日至100年7月5日住院於臺南市立醫院，並接受鋼釘鋼板移
    除手術，手術及術後期間須仰賴家人全日照護，幫忙其日常
    生活起居，精神上所受痛苦之程度非輕，本院審酌被上訴人
    加害行為、上訴人所受傷害及歷經之手術過程，及兩造之身
    分資力等一切情狀，認上訴人請求被上訴人賠償精神慰撫金
    以10萬元為適當。
  (二)上訴人因系爭車禍於99年9月24日至99年9月27日住院於臺南
    市立醫院，並接受鋼釘鋼板固定手術，住院期間需專人全日
    照護；99年9月27日出院後需休養3個月，休養期間需專人照
    護等節，有臺南市立醫院之診斷證明書及100年10月31日南
    市醫字第1000000736號函檢附之就醫摘要可稽（丙卷第8頁
    、第47至49頁），又全日班看護價格為每日2,000元，亦有
    臺南市住院病患家事服務職業公會100年10月20日南市住工
    總字第101035號函可憑（丙卷第43頁）。故上訴人請求99年
    9月24日至99年9月27日住院3天接受植入鋼板固定手術及99
    年9月月27日出院後由母親專人看護63天之看護費共132,000
    元為有理由【計算式2,000元×（3日＋63日）】。另上訴人
    100年7月3日至100年7月5日住院於臺南市立醫院接受鋼釘鋼
    板移除手術，及移除受術後之休養期間均無需專人照護乙節
    ，亦有臺南市立醫院100年10月31日南市醫字第1000000736
    號函檢附之就醫摘要可稽（丙卷第47至49頁），故上訴人此
    部分請求，應屬無據。依上，上訴人請求看護費用132,000
    元部分，核屬增加生活上之必要費用，應與准許，逾此範圍
    ，應予駁回。
  (三)按民事訴訟如係由原告主張權利者，應先由原告負舉證之責
    ，若原告先不能舉證，以證實自己主張之事實為真實，則被
    告就其抗辯事實即令不能舉證，或其所舉證據尚有疵累，亦
    應駁回原告之請求（最高法院17年上字第917號判例參照）
    。上訴人主張因系爭車禍致其於100年8月31日自趙俊凱耳鼻
    喉科診所離職，擬休養5個月，因而受有工作損失133,830元
    。經查：上訴人骨折已癒合，站立及行走無限制，但若因骨
    折及術後局部循環不良，可能導致久走或久站後，足踝腫脹
    而疼痛，或可能須使用藥物；而上訴人任職於趙俊凱耳鼻喉
    科診所擔任護士，工作內容主要為掛號及跟診，有時需站立
    等節，有臺南市立醫院100年10月31日南市醫字第100000073
    6 號函檢附之就醫摘要及趙俊凱耳鼻喉科診所100年11月7日
    函可稽（丙卷第47至49頁、第53頁），故上訴人主張伊因系
    爭車禍無法久站，而自趙俊凱耳鼻喉科診所離職云云，自無
    可取。
  (四)另被上訴人抗辯上訴人超速行駛與有過失乙節，均未舉證以
    實其說，而無足取，併此敘明。
六、綜上所述，本件上訴部分，原審判決就上開應予准許之20,
    000元（精神慰撫金）部分為上訴人敗訴判決，尚有未洽，
    上訴意旨求予廢棄改判，為有理由，爰由本院予以廢棄改判
    如主文第2項所示。至於上訴人之請求不應准許部分，原判
    決為上訴人敗訴之判決，經核於法並無不合，上訴意旨仍執
    陳詞求予廢棄改判，為無理由，應駁回其上訴。另上訴人追
    加之訴部分就132,000元之範圍內，為有理由，應予准許，
    逾此部分之請求為無理由，應予駁回。
八、據上論結，本件上訴及追加之訴均為一部有理由，一部無理
    由，依民事訴訟法第436條之1第3項、第450條、第449條、
    第79條判決如主文。
中    華    民    國  100    年    12    月    28    日
                  民事第一庭   審判長  法 官  杭起鶴
                                       法 官  王參和
                                       法 官  王淑惠
以上正本係照原本作成。
本判決不得上訴。
中    華    民    國   100    年    12    月    28    日
                                       書記官  任婉筠